【裁判字號】    95,交易,52
【裁判日期】    950614
【裁判案由】    過失傷害
【裁判全文】
臺灣嘉義地方法院刑事判決              95年度交易字第52號
    公  訴  人  臺灣嘉義地方法院檢察署檢察官
    被      告  甲○○
上列被告因過失傷害案件，經檢察官提起公訴（九十五年度偵字
第一一一號），本院判決如下：
    主  文
甲○○因過失傷害人，處有期徒刑參月，如易科罰金以參佰元折
算壹日。
    事  實
一、甲○○於民國九十四年四月七日上午十時三十分許，駕駛牌
    照號碼ＨＵ－一三八七號自用小客車，沿嘉義縣水上鄉○○
    村○○○路（即柚仔宅往三界村）由東往西方向行駛，途經
    該路與苗圃路（即苗圃往國姓村）交岔路口處，本應注意車
    輛行經交岔路口，應依標誌、標線指示行車，而依當時係晴
    天日間自然光線，柏油路面平坦乾燥無缺陷，無障礙物視距
    良好，並無不能注意之情事，竟疏未注意柚仔宅路進入該交
    岔路口前方豎有一用以告示車輛駕駛人必須慢行或停車，觀
    察幹道行車狀況，讓幹道車優先通行後認為安全時，方得續
    行之倒三角讓路標誌，地面畫有警告車輛駕駛人前有幹道應
    減速慢行或停車讓幹道車先行之白色倒三角讓路標線，貿然
    駛入上開交岔路口，適有乙○○騎乘牌照號碼ＳＹ六－五五
    ○號輕型機車沿苗圃路由南往北方向駛至同一交岔路口，本
    應注意車輛行經交岔路口，應依標誌、標線指示行車，而依
    當時相同狀況，並無不能注意之情事，竟疏未注意苗圃路進
    入該交岔路口前豎有一用以促使車輛駕駛人減速慢行，注意
    橫向來車相交之岔路標誌，地面且畫有警告慢行之慢字警告
    標線，即駛入上開交岔路口，甲○○所駕自用小客車左前輪
    旁葉子板遂在交岔路口內與乙○○所騎機車前輪發生碰撞，
    致乙○○人車倒地受有右側鎖骨中段骨折等傷害。而甲○○
    於本件車禍發生後，於有偵查犯罪職權之機關或公務員查知
    犯人前，即親自報警坦承肇事，自首而接受裁判。
二、案經乙○○訴由臺灣嘉義地方法院檢察署檢察官偵查起訴。
    理  由
一、本件被告甲○○均未於言詞辯論終結前對於警訊調查筆錄、
    偵查訊問筆錄、道路交通事故調查報告表、道路交通事故現
    場圖、自首情形紀錄表、診斷證明書、前科紀錄表等傳聞證
    據之證據能力有所異議。雖被告於本院審理時否認犯罪，但
    上揭紀錄多屬職務上紀錄文書，告訴人之指訴又與該等紀錄
    內容相符，復無顯不可信之情況，本院審酌予以採納之，無
    礙被告程序上之彈劾詰問權利，認前開傳聞證據合於刑事訴
    訟法第一百五十九條之一、之二、之四、之五等規定，因而
    具備證據能力，此合先敘明。
二、訊據被告固不否認於事實欄所記載時間地點駕車與告訴人所
    騎機車發生撞擊，並致其受有傷害等情，惟矢口否認有何犯
    行，辯稱，其看清左右無車後始進入交岔路口，告訴人騎乘
    機車速度過快因而撞上已靜止之被告車輛，應無過失云云。
    經查，事實欄所記載之犯罪事實，業據告訴人於警訊及偵查
    中指訴綦詳（警卷第十三頁至第十四頁調查筆錄），核與卷
    附道路交通事故現場圖、道路交通事故調查報告表、交通事
    故現場圖、交通事故現場照片等相符（交查字偵查卷第十七
    頁至第十九頁、第九頁至第十頁）。而告訴人確因本件車禍
    受有如事實欄所載之傷害，則有財團法人嘉義基督教醫院診
    斷證明書一份在卷足考（交查字偵查卷第十五頁）。又案發
    現場自柚仔宅路進入交岔路口前豎有一倒三角讓路標誌，地
    面上畫有倒三角讓路標線；自苗圃路進入交岔路口前豎有一
    岔路標誌，地面上畫有慢字警告標線等情，復經本院親至現
    場勘驗屬實，並據證人即繪製道路交通事故現場圖之前嘉義
    縣警察局水上分局成功派出所警員陳金杉當場指認無訛（本
    院卷第三十四頁至第三十五頁），且有勘驗筆錄及現場照片
    等附卷可查（本院卷第三十四頁至第三十六頁、第三十八頁
    至第三十九頁反面）。
二、按汽車行駛至交岔路口，交岔路口因特殊需要另設有標誌、
    標線者，應依其指示行車，道路交通安全規則第一百零二條
    第一項第十款定有明文。又讓路標誌係白底、紅邊、黑色「
    讓」字之倒三角形標誌，用以告示車輛駕駛人必須慢行或停
    車，觀察幹道行車狀況，讓幹道車優先通行後認為安全時，
    方得續行；讓路線係白色倒三角形之標線，用以警告車輛駕
    駛人前有幹道應減速慢行或停車讓幹道車先行，道路交通標
    誌標線號誌設置規則第五十九條第一項、第一百七十二條第
    二項亦有規定。被告於前揭時間及地點駕駛汽車參與道路交
    通活動，自應恪遵上開規定，且依當時係晴天日間自然光線
    ，柏油路面平坦乾燥無缺陷，無障礙物視距良好等狀況，有
    前開道路交通事故調查報告表可考，並無不能注意之情事，
    被告於應注意且能夠注意之情形下，行經交岔路口，遇有讓
    路標誌及讓路線，竟疏未注意依照指示慢行或停車禮讓前方
    幹道車輛，即貿然駛入交岔路口，致釀本件車禍，其有過失
    ，至為灼然。雖然，被告辯稱已看清左右無車，方進入交岔
    路口，但因告訴人車速過快，自無過失云云，惟查：(一)依據
    事故現場及雙方車輛受損照片（交查字偵查卷第九頁），被
    告自用小客車之車身於車禍發生後仍斜向停放在交岔路口內
    ，仍佔用告訴人自苗圃至國姓村方向行進路線上；(二)被告斜
    向且未完全進入往國姓村之道路內，自用小客車左前輪旁葉
    子板又受有凹陷受損，顯見被告車輛當時尚未完成右轉即與
    告訴人機車發生碰撞；(三)依現場標誌及標線指示，告訴人係
    幹道車輛，享有優先路權車道，被告車輛係支線道轉彎車輛
    ，自應禮讓告訴人機車；(四)本院勘驗事故交岔路口（本院卷
    第三十三頁、第三十九頁反面），其西北角設有一反射鏡，
    自被告行車路線可清楚觀得告訴人來車。因之，被告既然能
    夠自反射鏡輕易觀察前方橫向來車，所辯已看清左右無車，
    自嫌無據，而其本應禮讓告訴人機車，卻未依循標誌及標線
    指示，逕自進入交岔路口並佔用告訴人行進路線，而於違規
    轉彎之際與告訴人發生撞擊，所辯毫無過失云云，與事實不
    符，無非卸責之詞，不值採信。
三、復按岔路標誌，用以促使車輛駕駛人減速慢行，注意橫向來
    車相交；慢字標線，用以警告慢行，道路交通標誌標線號誌
    設置規則第三十條第一項、第一百五十四條第四款亦有規定
    。告訴人於上述時間及地點騎乘機車參與道路交通活動，理
    應遵守前開規定，且依當時相同狀況，並無不能注意之情事
    ，告訴人於應注意且能夠注意之情形下，行經交岔路口遇有
    岔路標誌及慢字標線，竟未注意橫向來車並減速慢行，對於
    車禍之發生，亦有過失。被告既應依照現場標誌及標線指示
    禮讓告訴人，應負主要過失責任，告訴人則為肇事次因。況
    且，本件車禍責任經送臺灣省嘉雲區行車事故鑑定委員會鑑
    定，亦依據現場所設標誌及標線，而為相同過失比例之判斷
    ，有前開鑑定委員會九十五年三月十七日嘉雲鑑九五○○七
    ○字第○九五五八○○九四一號函暨鑑定意見書一份在卷可
    參（偵字偵查卷第十七頁至第二十頁）。是本件車禍係因被
    告及告訴人雙方之過失行為所併合肇致，甚為明確，惟被告
    既有過失，仍不得解免其責。而告訴人係因本件車禍受有傷
    害，已如前述，是被告之過失行為與被害人之傷害結果間顯
    具有相當因果關係。事證明確，被告犯行洵堪認定。
四、核被告所為，係犯刑法第二百八十四條第一項前段之過失傷
    害罪。又被告於本件車禍發生後，於有偵查犯罪職權之機關
    或公務員查知犯人前，即親自報警坦承肇事，自首接受裁判
    等情，有卷附嘉義縣警察局道路交通事故肇事人自首情形紀
    錄表一份可稽（交查字偵查卷第二十一頁），應依刑法第六
    十二條前段規定減輕其刑。爰依被告之自白（本院卷第五十
    六頁審判筆錄）及臺灣嘉義地方法院檢察署刑案資料查註紀
    錄表、臺灣高等法院被告全國前案紀錄表各一份（偵字偵查
    卷第二頁，本院卷第三頁），審酌被告違規駕駛因而肇事之
    犯罪動機及目的；犯罪時未受明顯刺激；高職畢業之智識程
    度；父母均辭世，已婚，三個小孩，最大二十二歲，最小十
    七歲，配偶從事美髮，自己目前打零工維生，收入不穩定之
    生活狀況；未有前科之素行；與告訴人素不相識之關係；應
    負主要過失責任，告訴人則屬肇事次因；告訴人受有骨折傷
    害之程度；迄今仍未與告訴人達成民事和解賠償損害；事後
    推拖卸責，否認犯行之態度等一切情狀，量處如主文所示之
    刑，並諭知易科罰金之折算標準。
據上論斷，應依刑事訴訟法第二百九十九條第一項前段，刑法第
二百八十四條第一項前段、第六十二條前段、第四十一條第一項
前段，罰金罰鍰提高標準條例第一條前段、第二條，判決如主文
。
本案經檢察官陳昭廷到庭執行職務。
中    華    民    國    95    年     6    月    14    日
                    交通法庭審判長  法  官   許 進 國
                                    法  官   蔡 廷 宜
                                    法  官   張 道 周
上列正本證明與原本無異。
如不服本判決，應於判決送達後10日內向本院提出上訴狀（應附
繕本）。告訴人或被害人如對於本判決不服者，應具備理由請求
檢察官上訴，其上訴期間之計算係以檢察官收受判決正本之日期
為準。
中    華    民    國    95    年     6    月    14    日
                                    書記官   黃 意 雯
附錄本案論罪法條全文
刑法第二百八十四條第一項前段
因過失傷害人者，處六月以下有期徒刑、拘役或五百元以下罰金
。


司法院資訊處製作；財團法人民間司法改革基金會備份。
